福建金門地方法院刑事判決　　　　　九十二年度易字第三五號
　　公　訴　人　福建金門地方法院檢察署檢察官
　　被　　　告　己○○
　　選任辯護人　丙○○　律師
　　被　　　告　乙○○
　　　　　　　　張水利
上列被告等因贓物案件，經檢察官提起公訴（九十年度偵字第三
００號、九十一年度偵緝字第四號），本院判決如下：
    主  文
己○○共同寄藏贓物，處有期徒刑捌月。
乙○○、張水利均無罪。
    事  實
一、己○○明知車牌號碼Ｂ８─８２８９號白色賓士車係來源不
    明之贓車（為林文所有，於民國八十九年三月二十四日十六
    時許，在南投縣草屯鎮旭光國中前失竊），竟與一不詳姓名
    、自稱姓劉之成年男子，基於共同犯意之聯絡，推由劉姓男
    子處理把上開贓車由臺灣地區託運前往金門地區之事宜，並
    提供其妻辛○○之姓名與電話號碼予劉姓男子做為受貨人。
    劉姓男子遂於九十年三月三十日，在嘉義市某處，將上開贓
    車交付予知情之甲○○（甲○○因贓物罪，經本院判處有期
    徒刑八月），由甲○○於九十年四月一日十五時許，自行駕
    駛該贓車，並請不知情之庚○○駕駛甲○○所有之自用小客
    車，一同前往高雄市○○區○○路四段二四六號之一「高金
    輪船股份有限公司」，填載庚○○為寄貨人、辛○○為受貨
    人之裝船明細單，將該贓車交由上開船運公司以「大盈輪」
    運送前往金門地區，甲○○再以行動電話通知己○○已辦妥
    託運事宜及抵達之時間。上開贓車運抵於金門後，己○○與
    另一不知情之不詳姓名的人，於九十年四月三日前往料羅港
    碼頭領取，再寄藏於不詳之隱密地點。後於九十年四月二十
    四日上午七時許，己○○因故與一不知情的不詳姓名之成年
    男子，駕駛上開贓車前往金門縣金沙鎮青嶼大東山海域旁之
    海邊，不慎陷於沙灘之中，才請他人利用挖土機拖離現場。
    因上開贓車未懸掛車牌，己○○又行跡可疑，附近民眾通報
    警察機關，由金門縣警察局金沙警察所派員調查，在金沙鎮
    官澳村某處，發現上開贓車，始尋線查獲。
二、案經金門縣警察局移送福建金門地方法院檢察署檢察官偵查
    起訴。
    理  由
甲、有罪部分
一、訊據被告己○○承認於九十年四月二十四日上午七時，在金
    沙鎮青嶼大東山海域旁之沙灘協助拖吊上開白色賓士車，但
    矢口否認有寄藏贓物之行為，辯稱：伊不知該白色賓士車是
    贓車，伊前往該處運動，見到賓士車陷在沙灘上，有二個不
    認識的臺灣籍人士，請伊幫忙，伊才在場協助，伊沒有到碼
    頭領車，也沒有保管過該贓車云云。經查：
    （一）車牌號碼Ｂ８─８２８９號賓士車係被害人林文所有
          ，於九十年三月二十四日十六時許，在南投縣草屯鎮
          旭光國中前，遭不詳姓名之人竊取，因當時被害人出
          國，使用人莊東煥沒有車籍證件，無法報案；延至九
          十年四月五日被害人返國後，始向警察機關報案，業
          經被害人及莊東煥於警詢時陳述明確，有警詢筆錄在
          卷可憑，復有車輛協尋證明單、被害人護照影本及贓
          物認領保管單各一份在卷可憑。而被害人林文及莊東
          煥於本院審理時，雖未到庭具結作證，但被害人林文
          與莊東煥警詢筆錄之製作時間係於九十二年九月一日
          新刑事訴訟法修正施行前，依刑事訴訟施行法第七條
          之三之規定，其效力不受影響，有證據能力，自得為
          證據。
    （二）0928─390765門號之行動電話係被告己○○以其妻劉
          娟蘭名義所申請使用，有中華電信股份有限公司臺灣
          南區電信分公司金門營運處（以下簡稱中華電信金門
          營運處）九十一年一月十八日金業字第91Ｃ0800001
          號函附之電信使用者資料查詢回覆單影本在卷可證，
          亦據被告己○○供承在卷，且與同案被告辛○○供述
          情節相符。而同案被告甲○○自九十年四月一日至同
          年四月三日止，即託運贓車之前後，曾使用其所有
          0919─082115門號之行動電話，與被告己○○所使用
          之0928─390765門號之行動電話聯絡多達六次，時間
          累計達二百秒，顯係利用行動電話商談運送贓車之事
          ，足見被告己○○知悉贓車託運來金門之事宜，而前
          往料羅港碼頭領取贓車。
    （三）被告己○○自承曾將同案被告辛○○之姓名與電話提
          供予他人，而被告甲○○亦依劉姓男子之指示，填載
          辛○○為受貨人，顯見被告己○○與該劉姓男子有犯
          意聯絡，代為寄藏贓車。雖被告己○○辯稱係幫助一
          位在大陸認識之台商，便利其託運車輛云云。但如依
          被告己○○所言，該台商欲自行領取託運之車輛，何
          必大費周章，使用他人之名義？且該台商未留下聯絡
          方式予被告己○○，被告己○○復未告知辛○○，日
          後如何轉知該台商領取賓士車？況被告甲○○辦理託
          運事宜之前後，僅利用其行動電話通知0928─390765
          號行動電話之持有人，該台商如何知悉載運贓車之輪
          船公司與抵達時間，而自行前往領取？顯見被告梁國
          棟所辯，係他人利用其妻名義辦理運送汽車云云，與
          一般經驗法則不符，不足採信。
    （四）證人壬○○、丁○○於警詢與本院審理時，雖無法指
          認何人前往碼頭領取贓車，但證稱係由不詳姓名之男
          性領走該車；而依被告甲○○之供述，及與0928─
          390765行動電話通話之通聯紀錄推論，得以知悉贓車
          運抵金門之人僅有0928─390765行動電話之使用人，
          而該行動電話之使用人即被告己○○，業如上述，且
          被告己○○亦自承曾接過甲○○打來的電話，綜合以
          上情況證據，應可合理推論被告己○○係領取贓車之
          人。雖被告己○○辯稱伊不會駕車，亦不知甲○○打
          電話來的目的云云，但被告己○○雖未取得駕駛執照
          ，但未取得駕駛執照而能開車，在我國社會上並非罕
          見之事，且證人丁○○已證稱交車是兩位三、四十歲
          的人去領取，與被告己○○年紀相近，又被告己○○
          如果不認識被告甲○○，而非與被告甲○○討論託運
          事宜，何需多次且長時間以行動電話聯絡？足見被告
          己○○應係經由被告甲○○告知託運細節後，才與一
          不詳姓名之他人共同前往碼頭領車。
    （五）另九十年四月二十四日上午七時許，被告己○○在沙
          灘上積極地欲將上開贓車拖離海灘，業據證人即在現
          場之海巡人員溫明華、廖源奎於警詢時證述甚明，亦
          為被告己○○所不否認，而拖吊之費用新台幣五千元
          係由被告己○○所支付，亦據證人即挖土機之司機翁
          國寶證述在卷，顯見被告己○○應係領取贓車之人，
          否則何必在場指揮、聯繫，又何必支付拖吊費用？雖
          被告己○○辯稱係台籍人士委託伊叫吊車云云，但如
          係該台籍人士委託，又在現場，何需轉交由被告梁國
          棟代為支付費用，顯見被告己○○所辯，違反常情，
          不足採信。
    （六）綜上所述，被告己○○所辯不足採信，其犯行堪以認
          定。
二、核被告己○○所為，係犯刑法第三百四十九條第二項之寄藏
    贓物罪。被告與自稱劉姓之男子有犯意之聯絡與行為之分擔
    ，均為共同正犯。爰審酌被告犯罪之動機、使用之手段，所
    生危害、所寄藏贓物之價值、及犯後之態度等一切情狀，量
    處如主文所示之刑。檢察官對科刑範圍雖請求判處有期徒刑
    一年，尚嫌過重，容有未洽，併此敘明。
乙、無罪部分
一、公訴意旨另略以：被告乙○○、張水利與被告己○○共同基
    於寄藏贓物之犯意聯絡，由被告己○○與被告乙○○、張水
    利其中一人，前往料羅港碼頭領取上開贓車；再由被告己○○將該上開贓車寄藏於不詳之隱密地點。嗣於九十年四月二
    十四日上午七時許，被告己○○與張水利將上開贓車車牌拆
    除後，駕駛到金門縣金沙鎮青嶼大東山海域，欲走私前往大
    陸，因車輪深陷沙灘而未能得逞。因認被告乙○○、張水利
    所為，均涉有刑法第三百四十九條第二項之寄藏贓物罪嫌。
二、犯罪事實應依證據認定之，無證據不得認定犯罪事實；又不
    能證明被告犯罪者，應諭知無罪之判決，刑事訴訟法第一百
    五十四條第二項、第三百零一條第一項分別定有明文。而認
    定犯罪事實所憑之證據，雖不以直接證據為限，間接證據亦
    包括在內；然而無論直接或間接證據，其為訴訟上證明，須
    於通常一般之人均不致於有所懷疑，而得確信其為真實之程
    度者，始得據為有罪之認定，亦有最高法院七十六年台上字
    第四九八六號判例可資參照。公訴人認被告乙○○、張水利
    涉有寄藏贓物罪嫌，無非以被告乙○○曾於九十年四月二十
    日駕駛上開贓車，前往金沙鎮○○路二二巷七號前之包子店
    前用餐，為證人戊○○所親目眼目睹；而被告張水利於九十
    年四月一日至同月六日，曾多次撥打被告己○○所使用之行
    動電話，通話時間長達百秒以上，顯見二人有相當程度之交
    往關係；於上開贓車陷於沙灘時，被告張水利與被告己○○
    同時出現在現場，且係被告張水利通知翁國寶駕駛怪手前往
    現場拖吊，又張水利對何人委託尋找拖吊之人的經過，前後
    供述不一為其認定依據。經查：
    （一）被告乙○○部分：訊諸被告乙○○堅決否認曾駕駛上
          開贓車，辯稱：伊從來沒有看過那輛白色賓士車等語
          。按證人戊○○雖於警詢證稱見過被告乙○○駕駛上
          開贓車停放於其所經營之包子店云云，但於檢察官訊
          問時，改口稱：當時是該白色轎車停放在我店門口，
          乙○○與另一人在對面吃早餐，伊沒有看見乙○○駕
          駛汽車云云；在本院審理時，則證稱：在警方問伊的
          前幾天，伊有看到一輛白色車子，沒有注意到乙○○
          是否在對面等語，其前後證言不一致。證人戊○○於
          警詢時，承辦員警未提供上開賓士車之照片予證人張
          榮發辨識，則證人所目睹之白色車是否為上開贓車，
          難以確認；其雖於警詢時，證稱見到的車牌號碼係Ｂ
          ８─８２８９號，但證人目睹該車至接受詢問時，相
          隔逾十天以上，卻能熟記無特殊意義之數字組合，顯
          與一般經驗法則不符；故難以僅憑證人戊○○前後不
          一之證言，即認定被告乙○○有寄藏贓物之犯行。
    （二）被告張水利部分：訊諸被告張水利亦堅決否認寄藏上
          開贓車，辯稱：一位台籍人士請伊幫忙叫拖吊的車子
          ，伊到海邊才看到那輛白色賓士車，因翁國寶不認識
          路，伊才坐翁國寶的車子到海邊，車子拖吊後，伊就
          坐翁國寶的車子回去等語。而證人翁國寶於警詢證稱
          ：張水利叫伊開挖土機去沙灘拖吊賓士車，伊到海邊
          時，張水利在怪手上，己○○在海灘上；錢是己○○
          付給伊等語。按被告張水利前往與離開海邊，都與證
          人翁國寶同行，足見該賓士車應與被告張水利無直接
          關聯性，否則被告張水利應會留在現場與被告己○○
          共同善後。再者，拖吊費用係由被告己○○支付，而
          非被告張水利支付，顯見被告張水利確係出於善意幫
          忙之性質，單純替被告己○○尋找拖吊之機具。而被
          告張水利雖曾與被告己○○多次使用行動電話聯絡，
          但被告張水利與被告己○○係相識之友人，往來密切
          ，難以認定就是與寄藏贓車之事宜有關。至於被告張
          水利關於何人委託其叫拖車一節，雖前後有所歧異，
          但於警詢及檢察官第一次詢問時，內容相符，應係被
          告張水利於相隔一年多之後，記憶有所失真，故於檢
          察官九十一年十一月二十七日訊問時，才供稱受被告
          己○○委託叫拖車，故不得據此作為不利於被告張水
          利之證據。
    （三）綜上所述，本件公訴人所提之證據，不足為被告李昭
          舜、張水利有罪之積極證明，且其指出證明之方法，
          又無從說服法院以形成被告二人有罪之心證而達於無
          合理懷疑之程度，基於無罪推定之原則，自應為被告
          乙○○、張水利無罪判決之諭知。
據上論斷，應依刑事訴訟法第二百九十九條第一項前段、第三百
零一條第一項前段、刑法第二十八條、第三百四十九條第二項、
罰金罰鍰提高標準條例第一條前段，判決如主文。
本案經檢察官徐仕瑋到庭執行職務
中　　華　　民　　國　　94　　年　　1 　　月　　5 　　日
                      福建金門地方法院刑事庭
                          審判長法  官  施慶鴻
                                法  官  魏玉英
                                法  官  林鈺琅
右正本證明與原本無異。
如不服本判決，應於判決送達後十日內，向本院提出上訴狀。
                                  書記官  許永溪
中　　華　　民　　國　　94　　年　　1 　　月　　6 　　日
